臺灣高等法院民事判決
109年度家上字第347號
上  訴  人  A01  

訴訟代理人  謝心味律師
被 上訴 人  A02  

訴訟代理人  蔡惠子律師
            鄧瑀萱律師
上列當事人間請求離婚等事件，上訴人對於中華民國109年10月2
6日臺灣新北地方法院108年度婚字第563號第一審判決提起上訴
，本院於110年5月12日言詞辯論終結，判決如下：
    主      文
上訴駁回。
第二審訴訟費用由上訴人負擔。
    事實及理由
一、上訴人主張：兩造於民國100年5月7日結婚，婚後育有2名未
    成年子女。被上訴人於婚後對伊有妨害自由、人格尊嚴、精
    神上侮辱，致伊受有身體及精神上之虐待，超出一般夫妻之
    容忍程度，已達民法第1052條第1項第3款不堪同居之虐待；
    且兩造婚姻於107年9月29日發生重大破綻且無回復之望，確
    有同條第2項難以維持婚姻之重大事由，而可歸責於被上訴
    人，爰依民法第1052條第1項第3款、第2項規定，求為命判
    准伊與被上訴人離婚（原審就上開部分判決上訴人敗訴，上
    訴人聲明不服，提起上訴）。並於本院上訴聲明：㈠原判決
    關於駁回後開第二項請求，暨訴訟費用之裁判均廢棄。㈡上
    開廢棄部分，請判准上訴人與被上訴人離婚。
二、被上訴人則以：上訴人婚後違反婚姻忠誠義務，兩造婚姻於
    上訴人背棄家庭以前，尚屬美滿，無奈上訴人於107年7月間
    開始背離家庭，為達離婚目的，在兩造住處竊錄被上訴人言
    行，甚至對被上訴人提起多項民刑事訴訟，上訴人應就兩造
    婚姻之破裂負主要之責等語，資為抗辯。並答辯聲明：上訴
    駁回。
三、經查，兩造於100年5月7日結婚，婚後育有2名未成年子女，
    兩造婚後共同居住○○市○○區○○路○段00號9樓住處，上訴人自
    108年9月11日後即未再返家迄今等情，有戶口名簿在卷足稽
    （見原審卷一第19-21頁），且為兩造所不爭執（見本院卷
    第76、197頁），堪認真實。 
四、上訴人主張：被上訴人於婚後對伊有妨害自由、人格尊嚴、
    精神上侮辱，致伊受有身體及精神上之虐待，超出一般夫妻
    之容忍程度，已達民法第1052條第1項第3款不堪同居之虐待
    ；且兩造婚姻於107年9月29日發生重大破綻且無回復之望，
    而有同條第2項難以維持婚姻之重大事由，且可歸責於被上
    訴人云云，則為被上訴人所否認，並以前詞置辯，玆查：
　㈠關於民法第1052條第1項第3款部分： 
　  ⒈按夫妻之一方受他方不堪同居之虐待，固得請求離婚，惟
      請求離婚之原告對於此項虐待事實，除依法律規定無庸舉
      證外，應負舉證責任。所謂不堪同居之虐待，係指予以身
      體上或精神上不可忍受之痛苦，致不堪繼續同居者而言，
      如非客觀上已達於此程度，不容夫妻之一方，以自己主觀
      之見解，任意請求與他方離婚。又夫妻間不堪同居之虐待
      ，包括身體上及精神上不堪同居之虐待。究竟有無此種虐
      待，須從夫妻之一方對待他方，是否處於誠摯基礎而為觀
      察。此誠摯基礎若未動搖，則偶有勃谿，固難謂為不堪同
      居之虐待；若已動搖，終日冷漠相對，亦難謂非虐待。故
      一方主張受有他方不堪同居之虐待時，必須就雙方共同生
      活的全盤情況為觀察，以斷定其有無。
　　⒉上訴人主張其受有被上訴人如下不堪同居之虐待（見本院
      卷第77頁），查：　　　
　　　⑴被上訴人於102年6月16日要求伊於3分鐘後出現在被上訴
        人面前，否則要放火燒房子。伊返家後發現廚房瓦斯空
        燒，被上訴人持菜刀、西瓜刀限制伊行動，並作勢揮砍
        伊，且毀損沙發，恐嚇要在伊睡覺時砍掉伊腦袋，經伊
        向法院聲請對被上訴人核發保護令獲准。另被上訴人於
        102年間誣指伊與照顧上訴人父親之外勞有染，並打傷
        該外籍看護、翻其房間，對伊人格侮辱，伊受有不堪同
        居之虐待云云，並提出臺灣臺北地方法院102年度家護
        字第397號民事通常保護令、驗傷診斷書為憑（見原審
        卷一第91-135頁），證人即上訴人母親甲○○○證稱：被
        上訴人因認上訴人與其外籍看護有染，而於102年間在
        其家中打傷該看護等語（見原審卷二第410-411頁），
        堪認被上訴人於102年間因情緒失控，而以傷害、威脅
        之方式發洩其心中不滿行為。惟被上訴人主張渠於上開
        衝突中，亦遭上訴人毆打乙節，業據提出驗傷診斷書為
        憑（見原審卷一第261頁），且被上訴人於事發後之102
        年6月29日以通訊軟體LINE，對上訴人表示「老公：對
        不起拉，你不要生氣了，我好想你，我想抱抱你…再生○
        ○來陪陪○○」、同年月30日再對上訴人說「對不起我不
        對，我不是故意的我也後悔了，但後悔或已無法挽回。
        若已經成定局無法繼續下去，我也願意聽你順從你的決
        定，分開也許對你是好的。我也不會和你搶小孩，你好
        好照顧○○長大，我會離開，你們好好過日子。你們這對
        我才是最重要的。其他我別無所求了!」等語，有通訊
        軟體LINE對話紀錄足憑（見原審卷二第167-171頁），
        佐以兩造女兒乙○○於兩造上開事件後之000年0月0日出
        生（見原審卷一第19頁）、上訴人自承兩造婚姻係於10
        7年9月29日始發生破綻（見本院卷第76頁）、兩造103
        年至106年間生活照片（見原審卷二第303-306頁），顯
        見被上訴人於102年間雖與上訴人發生爭執，然屬情緒
        失控之偶發行為，兩造婚姻誠摯之基礎未因此動搖，撥
        諸前開說明，尚難憑偶有勃谿，遽認上訴人因此受有被
        上訴人不堪同居之虐待。　　　　
　　　⑵上訴人舉原法院開庭通知書、非訟事件筆錄及原法院107
        年度家護字第1307號民事通常保護令（見原審卷一第10
        9、123-126頁、原審卷二第45-53頁），主張被上訴人
        收到原法院107年度家護字第1307號保護令後，於駕駛
        之自用車內，當著2名子女面前對伊說，如果保護令害
        被上訴人被關，被上訴人一定會殺死伊云云，惟為被上
        訴人所否認，且上訴並未提出證據以實其說，上訴人上
        開主張，尚難遽信。再者，原法院107年度家護字第130
        7號保護令，業經原法院合議庭調查結果，認定上訴人
        係以聲請保護令作為驅逐被上訴人離開住處、取得子女
        親權之手段，上訴人所提證據均不足以證明被上訴人有
        實施家庭暴力，故廢棄原裁定，駁回上訴人保護令之聲
        請，有原法院108年度家護抗字第7號裁定在卷足證（見
        原審卷一第127-135頁），上訴人主張受有被上訴人不
        堪同居之虐待，顯乏所據。
　　　⑶上訴人另主張：被上訴人於108年3月11日晚間10時30分
        ，對大樓天井公共空間叫囂：她的朋友，每個月都給妻
        子新臺幣（下同）5萬元，伊每個月只給2萬元等語，公
        然羞辱伊、誣指伊沒有負擔家計，侮辱伊之人格尊嚴。
        被上訴人於108年5月5日晚間10時43分許，在家自導自
        演，稱上訴人戳伊身體，言行失常、令上訴人感覺害怕
        云云，固提出上開兩日錄音光碟暨譯文為憑（見原審卷
        一第149、153頁），惟被上訴人辯稱其108年3月11日係
        渠與長輩於電話中聊天之錄音等語（見原審卷二第140
        頁），則上訴人主張被上訴人係於天井叫囂，公然羞辱
        上訴人乙節，已非無疑。且審視上開108年3月11日錄音
        光碟譯文，被上訴人僅提到「我有一個朋友，他的丈夫
        在潮州街開設計公司，每個月只有一個小孩，每個月給
        他5萬元，對啊」等語，並未提到上訴人每個月給付被
        上訴人若干生活費，而綜觀上開錄音光碟暨譯文全文，
        客觀上難謂被上訴人有何羞辱上訴人之意。況上訴人以
        此為由，對被上訴人提出刑事告訴，亦經臺灣新北地方
        檢察署（下稱新北地檢署）檢察官偵查結果，處分不起
        訴，有新北地檢署108年度偵字第17624號不起訴處分書
        足佐（見原審卷一第297-299頁），益證被上訴人於108
        年3月11日並無公然羞辱上訴人行為。至上開108年5月5
        日錄音光碟譯文，係記載：上訴人稱「你不要靠近我」
        、被上訴人回稱「我沒有靠近你」…「你不要一直逼我
        ，一直逼我，好痛喔」、上訴人稱「你不要在那邊裝啦
        ，我現在馬上錄影，我現在馬上錄影，你根本太誇張了
        ，你根本生病了」等語，僅為兩造各自表述當時情境之
        對話，無從證明被上訴人係自導自演，有言行失常之行
        為，而使上訴人心生害怕情事。上開錄音光碟暨譯文無
        從憑認上訴人因此受有身體上或精神上不可忍受之痛苦
        。　　　
　  ⒊綜上，上訴人主張被上訴人有上開行為，致其長期受有身
      體及精神上之痛苦，已達不堪繼續同居之程度云云，並無
      可採。則上訴人主張依民法第1052條第1項第3款規定訴請
      離婚，不應准許。
　㈡關於民法第1052條第2項部分
　　⒈按有民法第1052條第1項各款以外之重大事由，難以維持婚
      姻者，夫妻之一方得請求離婚，但其事由應由夫妻之一方
      負責者，僅他方得請求離婚，民法第1052條第2項定有明
      文。又所謂民法第1052條第1項各款以外之重大事由，難
      以維持婚姻者，乃抽象的、概括的離婚事由，係民法親屬
      編於74年修正時，為因應實際需要，參酌各國立法例，導
      入破綻主義思想所增設，其目的在使夫妻請求裁判離婚之
      事由較富彈性。至於是否有難以維持婚姻而得請求離婚之
      重大事由，主要係以婚姻是否已生破綻，且達無法回復之
      望作為判斷標準，且此判斷不可由原告已喪失維持婚姻意
      欲之主觀面來加以認定，而應依客觀標準認定有無難以維
      持婚姻之事實，該事實是否已達倘任何人處於同一境況，
      均將喪失維持婚姻希望之程度以決之。次按夫妻有民法第
      1052條第1項所定各款情形以外之重大事由，難以維持婚
      姻者，雙方固均得據以請求離婚，惟同條第2項但書既規
      定，難以維持婚姻之重大事由應由夫妻之一方負責者，僅
      他方得請求離婚，則於難以維持婚姻之重大事由，夫妻雙
      方均須負責時，自應比較衡量雙方之有責程度後，僅責任
      較輕之一方，得向責任較重之他方請求離婚；如有責程度
      相同時，雙方即均得請求離婚，始符公平之旨。
　  ⒉上訴人主張兩造婚姻於107年9月29日發生破綻等語（見本
      院卷第76頁），被上訴人亦稱上訴人自107年8月之後，經
      常不回家，兩造婚姻開始發生問題等情（見本院卷第197
      頁），本院審酌卷附之兩造爭訟案件整理表（見原審卷二
      第181頁）、原法院107年度家護字第1307號民事通常保護
      令、原法院108年度家護抗字第7號裁定、108年度家護字
      第971號民事裁定、新北地檢署108年度偵字第10170、176
      24號不起訴處分書、臺灣臺北地方檢察署（下稱臺北地檢
      署）109年度偵字第27444號不起訴處分書等（見原審卷一
      第123-135、193-195、293-299頁、本院卷第87-89頁），
      堪認兩造自107年9月間起，缺乏良善理性之溝通管道，彼
      此互提民刑事訴訟，雙方動輒對簿公堂，婚姻關係誠摰互
      信之感情基礎，已不復存在，難期兩造能共同協力維持圓
      滿之婚姻生活，核諸前揭說明，兩造婚姻之破綻，已達於
      一般人之生活經驗倘處於上述同一境況，均將喪失維持婚
      姻意欲之程度，且難期修復。上訴人主張兩造於107年9月
      間婚姻發生破綻，有難以維持婚姻之重大事由，堪信真實
      。
　　⒊查，被上訴人主張：上訴人於婚姻期間，認識多名女網友
      ，並經常未歸或晚歸，有逾越一般朋友情誼之男女不當交
      往行為，違反婚姻忠誠義務等語，業據提出光碟、照片截
      圖（見本院卷第63-71頁），查：
　　　⑴上訴人對光碟、照片截圖形式上之真正不爭執（見本院
        卷第77頁），僅稱被上訴人於伊提起本件訴訟後，始委
        託徵信社取得之上開證據，上開證據無證據能力云云，
        惟為被上訴人所否認，辯稱因上訴人107年8月開始不回
        家，伊懷疑上訴人於外面結交女友，所以請朋友協助幫
        忙拍攝，惟其朋友拍攝之地點都在公開場所等語（見本
        院卷第196頁）。查上訴人未舉證證明被上訴人係委託
        徵信社，以違法之方式取得上開證據，則其主張上開證
        據無證據能力，已非可採。且民事訴訟之目的旨在解決
        紛爭，維持私法秩序之和平及確認並實現當事人間實體
        上之權利義務，為達此目的，有賴發現真實與促進訴訟
        。而為發現真實所採行之手段，則應受誠信原則、正當
        程序、憲法權利保障及預防理論等法理之限制。又民事
        訴訟之目的與刑事訴訟之目的不同，且民事訴訟法亦未
        如刑事訴訟法對證據能力設有規定。是關於違法取得之
        證據，其證據能力應權衡民事訴訟之目的及法理，從發
        現真實與促進訴訟之必要性、違法取得證據所侵害法益
        之輕重及防止誘發違法收集證據之利益（即預防理論）
        以為判斷，尚非可一概否認其證據能力。本件上訴人於
        107年9月間兩造婚姻已發生破綻，並對被上訴人提起多
        筆民刑事訴訟，既如前述，則被上訴人因上訴人經常晚
        歸或未歸，及卷附汽車旅館住宿發票（見原審卷一第22
        9頁），故懷疑上訴人有違反婚姻忠誠義務情事，尚非
        憑空臆測。準此，被上訴人上開蒐證行為，縱有侵害上
        訴人之隱私權，惟審酌被上訴人侵害行為之態樣非重（
        在公開場所拍攝上訴人之行為），且關於不貞蒐證權現
        實存在之困難，及被上訴人基於配偶關係所生之身分法
        益，本於法益權衡，應認為上開證據仍得於本件離婚訴
        訟事件中被利用，先予敘明。
　　　⑵又經本院當庭勘驗結果，上訴人於深夜在飯店、公園或
        河畔與不同女子有親密摟肩並坐，十指緊扣、勾臂並肩
        、摟女子入懷等親密動作，或與不明女子自公寓步出，
        或載人自汽車旅館駕車離去（見本院卷第154-155頁）
        ，並有卷附汽車旅館住宿發票3紙為佐（見原審卷一第2
        29頁），上訴人亦自承其於凌晨2點進入該汽車旅館，
        迄至隔天中午始離開（見本院卷第73頁）、光碟影片中
        之女子並非同一人（見本院卷第156頁）等情，則被上
        訴人主張上訴人於婚姻期間違反婚姻忠誠義務，即非無
        憑。
　  　⑶上訴人雖稱：伊自汽車旅館駕車離去時，副駕駛座係放
        置伊包包及貓型頭枕，並未搭載其他人云云，並提出照
        片為證（見本院卷第139-149頁），惟被上訴人主張上
        訴人駕車自該旅館車道駛出，車輛轉彎時可隱約看到副
        駕駛座有疑似人頭之影像，且副駕駛座有疑似人手晃動
        情形，業經本院勘驗屬實（見本院卷第155頁），上訴
        人上揭主張，並非實在。上訴人另稱影片中之女子都是
        經由交友軟體認識的受家暴女子，其間無逾越一般朋友
        情誼之男女不當交往行為云云，惟與本院勘驗筆錄不符
        ，則上訴人應負有協力解明之義務，業經本院闡明在卷
        ，然上訴人拒絕陳報女子姓名以供本院審認（見本院卷
        第156頁），則其上開主張，難謂可採。
　　　⑷綜上事證，相互勾稽，堪認上訴人與光碟影片中多名不
        明女子間有逾越已婚男女正常交往分際之行為，違反婚
        姻忠誠義務，危害兩造婚姻。
　　⒋次查，被上訴人於102年間曾與上訴人發生衝突，而有情緒
      失控之行為，然兩造婚姻誠摯之基礎尚未因此動搖，兩造
      婚姻係於107年9月間始發生破綻，已如前述。則上訴人主
      張以被上訴人102年間之行為，主張其因此心生畏懼，僅
      係為家庭完整，一再隱忍，給予被上訴人機會，再育有乙
      ○○，造成兩造婚姻誠摯之基礎動搖云云，即顯乏所據。又
      上訴人並未證明被上訴人於108年3月11日有公然羞辱上訴
      人之行為；或於108年5月5日有言行失常之情事，已如前
      述。則上訴人據此主張：被上訴人就婚姻所生之破綻，有
      可歸責之事由云云，即無可採。
　　⒌上訴人另主張：被上訴人於⑴107年9月17日要求其母親甲○○
      ○不要給伊家中之鑰匙，不要讓伊回家中休息過夜，並騷
      擾、影響甲○○○行動。⑵108年4月3日偷竊伊的手機，並要
      求伊須回家，才能拿回手機。伊回家後，發現被上訴人正
      在抄錄及檢視伊的手機保護套名片夾層，所夾紙條上記載
      的電子信箱、谷歌帳號等電腦資料密碼。伊乃對被上訴人
      提出妨害自由告訴。⑶108年5月12日晚間8時許，在現居地
      之地下停車場，將伊放置在後車廂之包包拿出來丟在地上
      ，伊撿起包包時，遭被上訴人徒手攻擊、抓傷伊之雙臂。
      ⑷未經伊之同意、授權偽造伊之姓名，將丙○○戶籍遷移他
      處，伊遂對被上訴人提起偽造文書告訴。⑸以言語教育兒
      女仇恨父親，以言語教導兒女丙○○及乙○○，對爸爸說「我
      不喜歡你」、「我討厭你」。⑹以兩造分居為由，自行申
      報108年度所得稅結算申報，致伊無法合併申辦，可多扣
      除扶養親屬免稅額於不顧。⑺對上訴人提出略誘告訴，可
      知兩造欠缺互信、互諒、互愛之基礎。且為可歸責於被上
      訴人事由云云。玆依序論述如下：⑴證人上訴人母親甲○○○
      於原法院108年度家護字第970號證稱：上訴人偶爾會回來
      住，伊不記得上訴人何時回來的，因為上訴人說回家會聽
      到被上訴人叫叫叫，覺得很累，所以會回來廈門街住；10
      7年9月17日當天伊有看到被上訴人騎機車過來，當時上訴
      人已回家，伊剛好要出去運動，在家門口碰到被上訴人。
      被上訴人騎在伊旁邊，伊向左、被上訴人就往左過來，但
      未阻擋伊的去路，就這樣一直走到教會。伊沒有看過兩造
      爭吵的情形，都是聽上訴人說的等語，此有非訟事件筆錄
      及原法院108年度家護字第970號裁定在卷可佐（見原審卷
      二第49-50、193-197頁），足徵被上訴人並無阻止上訴人
      回家休息過夜或有何騷擾甲○○○之行為。⑵上訴人提出之新
      北市政府警察局永和分局永和派出所受理刑事案件報案三
      聯單（見原審卷一第151頁），僅足證明上訴人有前往警
      局報案乙事，無從證明被上訴人有偷竊上訴人手機，更遑
      論足資證明被上訴人有抄錄上訴人之電子信箱、谷歌帳號
      等電腦資料密碼之事實。⑶上訴人以108年5月12日晚間8時
      許，在現居地之地下停車場，將伊放置在後車廂之包包拿
      出來丟在地上，伊撿起包包時，遭被上訴人徒手攻擊、抓
      傷伊之雙臂，而對被上訴人聲請保護令，業經該法院勘驗
      停車場監視器錄影畫面結果，認定被上訴人並無徒手攻擊
      、抓傷上訴人雙臂之舉動，故駁回上訴人保護令之聲請，
      有法院勘驗筆錄、108年度家護字第970號民事裁定在卷足
      考（見原審卷二第193-197頁）。⑷上訴人提出被上訴人手
      寫文書（下稱系爭私文書）、遷入戶籍登記申請書、臺北
      地檢署108年度偵字第16177號偽造文書刑事案件傳票、兩
      造對話紀錄、住址變更申請書為憑（見原審卷一第111-12
      1頁、原審卷二第57-60頁），不足以證明被上訴人有何偽
      造文書之行為。且上訴人以此對被上訴人提出偽造文書刑
      事告訴，業經臺北地檢署偵查結果，認定上訴人並未反對
      被上訴人將丙○○戶籍遷移○○國小學區，而處分不起訴，上
      訴人不服聲請再議，復經臺灣高等檢察署駁回再議而確定
      ，有臺北地檢署檢察官108年度偵字第16177號不起訴處分
      書、臺灣高等檢察署108年度上聲議字第10273號處分書在
      卷足考（見原審卷二第183-185、211-214頁）⑸上訴人並
      未舉證證明被上訴人以言語教育兒女仇恨父親，或以言語
      教導兒女對上訴人說「我不喜歡你」、「我討厭你」。且
      經審視財團法人中華民國兒童人權協會108年9月11日（10
      8）兒權監字第01080091121號函暨社工訪視報告（見原審
      卷一第171-183頁），足見被上訴人並無阻止上訴人與子
      女接觸之情事，上訴人係因經常不在家，致與子女互動較
      少。⑹兩造於107年9月間婚姻發生破綻，上訴人自108年9
      月11日起即離家未歸迄今乙節，已如前述（見本院卷第19
      7頁），故被上訴人於申報108年度所得稅結算申報時未與
      上訴人合併申報。⑺上訴人提出之臺北地檢署檢察官109年
      度偵字第27444號不起訴處分書（見本院卷第87-91頁）可
      知被上訴人僅因上訴人將兩造未成年子女帶離至其住處暫
      住，即對上訴人提出刑事告訴，有害兩造互信、互諒、互
      愛之基礎。從而，上訴人主張上開⑺部分，被上訴人應有
      可歸責事由，其餘主張，則無足取。
　  ⒍本件兩造來自不同家庭，所受教育、家庭背景、生活習慣
      均有不同，對事物看法本難求一致，彼此間因個性、思想
      、立場等差異，溝通不良，而起勃谿，本為任何夫妻都有
      可能發生之事，夫妻雙方當求彼此相互尊重、包容體諒、
      適度忍讓之態度及「同理心」之角度進行溝通與相處，方
      能共營和諧圓滿幸福之家庭生活。兩造婚姻生活無法協調
      ，固屬可歸責兩造之事由，惟兩造婚姻發生破綻，主要係
      因上訴人與其他女子間有逾越已婚男女正常交往分際之行
      為，違反婚姻忠誠義務，危害兩造婚姻。且上訴人於提起
      本件離婚訴訟前後，對被上訴人提起多筆民刑事訴訟，被
      上訴人因此身心萬分痛苦，更加深兩造間之怨懟，被上訴
      人遂對上訴人提出刑事告訴。本院審酌上情，認兩造之婚
      姻發生難以繼續維持之重大事由，且上訴人之可歸責程度
      ，顯高於被上訴人，應屬明灼。從而，揆諸上開規定及說
      明意旨，上訴人依民法第1052條第2項規定，請求判決伊
      與被上訴人離婚，為無理由，不應予准許。
五、綜上所述，上訴人主張依民法第1052條第1項第3款、第2項
    之規定，請求判決准與被上訴人離婚，於法無據，不應准許
    ，爰予駁回。從而原審所為上訴人敗訴之判決，並無不合。
    上訴論旨指摘原判決不當，求予廢棄改判，為無理由，應駁
    回其上訴。
六、本件事證已臻明確，兩造其餘之攻擊或防禦方法及所用之證
    據，經本院斟酌後，認為均不足以影響本判決之結果，爰不
    逐一論列，附此敘明。
七、據上論結，本件上訴為無理由，判決如主文。
中　　華　　民　　國　　110 　年　　5 　　月　　26　　日
                  家事法庭
                      審判長法  官  賴劍毅
                            法  官  楊雅清
　　　　　　　　　　　　　　法  官  陳君鳳
正本係照原本作成。
如不服本判決，應於收受送達後20日內向本院提出上訴書狀，其
未表明上訴理由者，應於提出上訴後20日內向本院補提理由書狀
（均須按他造當事人之人數附繕本）上訴時應提出委任律師或具
有律師資格之人之委任狀；委任有律師資格者，另應附具律師資
格證書及釋明委任人與受任人有民事訴訟法第466 條之1第1項但
書或第2項所定關係之釋明文書影本。如委任律師提起上訴者，
應一併繳納上訴審裁判費。
中　　華　　民　　國　　110 　年　　5 　　月　　31　　日
                         
                            書記官 林桂玉